臺灣桃園地方法院行政訴訟裁定
111年度監簡字第30號
原      告  農裕鵬    現於法務部○○○○○○○執行中
被      告  法務部○○○○○○○

代  表  人  林志雄  
上列當事人間監獄行刑法事件，原告提起行政訴訟，本院裁定如
下：
    主  文
本件移送於法務部○○○○○○○（申訴管轄機關）。
    理  由
一、按「應提起撤銷訴訟、課予義務訴訟，誤為提起確認行政處
    分無效之訴訟，其未經訴願程序者，行政法院應以裁定將該
    事件移送於訴願管轄機關，並以行政法院收受訴狀時，視為
    提起訴願。」，行政訴訟法第6 條第4 項定有明文。核此規
    定之立法意旨，係考量當事人對於行政訴訟及訴願之程序可
    能未盡瞭解，對於應以訴願作為先行程序者，若當事人未經
    訴願程序時，為避免當事人之訴願逾期、及重行訴願所耗費
    之精力、時日等因素，因此規定由行政法院逕行以裁定將事
    件移送於訴願管轄機關即可。準此，同上開立法意旨之理，
　　於監獄受刑人不服監獄之處分或管理措施之有關監獄行刑法
    事件，受刑人所提起之行政訴訟，如應以申訴作為先行程序
    者，若未經申訴程序時，行政法院亦應以裁定將該事件移送
    於申訴管轄機關，並以行政法院收受訴狀時，視為提起申訴
    。
二、次按監獄行刑法第93條第1項規定：「受刑人因監獄行刑有
    下列情形之一者，得以書面或言詞向監獄提起申訴：一、不
    服監獄所為影響其個人權益之處分或管理措施。二、因監獄
    對其依本法請求之事件，拒絕其請求或於二個月內不依其請
    求作成決定，認為其權利或法律上利益受損害。三、因監獄
    行刑之公法上原因發生之財產給付爭議。」又按「受刑人受
    傷或罹患疾病，有醫療急迫情形，或經醫師診治後認有必要
    ，監獄得戒送醫療機構或病監醫治。」「(第1項)經採行前
    條第一項醫治方式後，仍不能或無法為適當之醫治者，監獄
    得報請監督機關參酌醫囑後核准保外醫治；其有緊急情形時
    ，監獄得先行准予保外醫治，再報請監督機關備查。(第2項
    )前項保外醫治期間，不算入刑期。(第3項)依第一項核准保
    外醫治者，監獄應即報由檢察官命具保、責付、限制住居或
    限制出境、出海後釋放之。」監獄行刑法第62條第1項、第6
    3條第1項至第3項分別定有明文。
三、經查，本件原告起訴主張其於民國111年8月25日以書面向被
    告申請保外醫治，惟被告以111年9月6日桃監衛字第1111300
    4170號書函否准原告之申請(下稱原處分)，因被告所為之原
    處分影響原告受醫療救治權益，為此請求撤銷被告所為之原
    處分，而提起本件行政訴訟。足見，本件原告係不服被告監
    獄所為影響原告個人權益之處分或管理措施，則依前揭監獄
    行刑法第93條第1項第1款規定，原告應向監獄提起申訴；且
    被告111年9月29日桃監衛字第11100060150號函略以：「經
    查詢本監未接獲該受刑人(即原告)對此事件之申訴。」等語
    (見本院卷第27頁)。足見，本件原告未經申訴程序，即逕向
    本院提起行政訴訟，原告之起訴程序顯有違誤。
四、綜上所述，原告於提起行政訴訟前，既未踐行申訴程序，依
    首揭說明及參酌行政訴訟法第6 條第4 項規定意旨，爰由本
    院將原告之起訴狀及相關陳述資料，移送至申訴之管轄機關
    即被告監獄機關為後續相關處理。
五、爰依行政訴訟法第6 條第4項規定，裁定如主文。
中　　華　　民　　國　　111 　年　　10　　月　　5 　　日
                  行政訴訟庭法　官　黃漢權
上為正本係照原本作成。
如不服本裁定，應於送達後10日內向本院提出抗告狀（須按他造
人數附繕本）。
中　　華　　民　　國　　111 　年　　10　　月　　5 　　日
                            書記官　蕭竣升